【裁判字號】    95,訴緝,551
【裁判日期】    951205
【裁判案由】    違反槍砲彈藥刀械管制條例
【裁判全文】
臺灣臺中地方法院刑事判決             95年度訴緝字第551號
公  訴  人  臺灣臺中地方法院檢察署檢察官
被      告  乙○○
                    （
選任辯護人  林道啟律師
上列被告因違反槍砲彈藥刀械管制條例案件，經檢察官提起公訴
（九十四年度偵字第一一七一三號），本院判決如下：
    主    文
乙○○幫助製造可發射子彈具有殺傷力之槍枝，未遂，處有期徒
刑壹年月，併科罰金新臺幣陸萬元，罰金如易服勞役，以新臺
幣壹仟元折算壹日。
    犯罪事實
一、乙○○明知未經主管機關許可，不得製造管制之手槍，明知
    丙○○具有製造手槍之能力，並從事為人製造可發射子彈具
    有殺傷力之槍枝之工作，並得知乙○○居住於嘉義地區，綽
    號「阿敏」之姓名年籍不詳之成年友人欲購買槍枝，竟基於
    幫助製造可發射子彈具有殺傷力之幫助犯意，介紹買主「阿
    敏」以新臺幣（下同）十萬元向丙○○購買槍枝，丙○○尋
    得買主後，即於民國九十一年四月、五月間某日起至同年九
    月四日止期間之某日，先由丙○○以不詳方式取得製造槍枝
    所需之零件，在臺中縣神岡鄉○○路一二三九巷六號，其所
    經營之鉅力工業社內，製造原本預計可發射子彈具有殺傷力
    之槍枝一支（未扣案；惟因故障而無法使用）交予乙○○販
    售「阿敏」，「阿敏」收受該槍枝後，發覺該槍枝無法使用
    ，復又透過乙○○聯絡丙○○要求修復，並將槍枝交付予乙
    ○○，由其轉交丙○○修理後，再交予「阿敏」。嗣經警偵
    查乙○○資助陳勇智逃亡案時，監聽乙○○所持有之000
    0000000號電話時，查知上情，因而查獲。
二、案經臺灣高等法院臺中分院檢察署命令臺灣臺中地方法院檢
    察署檢察官偵查起訴。
    理    由
一、前揭事實，業據被告乙○○於本院審理坦承不諱，復有被告
    所持有之0000000000門號電話分別與綽號「阿敏
    」及證人丙○○之通訊監察譯文（詳如附表所載）、通訊監
    察書等在卷可稽。再參酌證人丙○○確有從事製造槍枝之行
    為，此有本院九十二年度訴字第二七七二號、臺灣高等法院
    臺中分院九十四年上訴字第四七六號判決書，及該案扣得之
    證人丙○○持有之製造工具車床及槍枝零件等可資佐證。準
    此，足認被告自白與事實相符，而堪採信。
二、論罪科刑
(一)、新舊法比較
  １、刑法第二條第一項規定：
      查被告行為後，刑法第二條第一項業於九十四年二月二日
      以華總一義字第○九四○○○一四九○一號令修正公布，
      並自九十五年七月一日起施行；修正後刑法第二條第一項
      規定，已將新舊法律適用之「從新從輕」原則，改採「從
      舊從輕」原則，而此規定僅係規範行為後法律變更所生新
      舊法律比較適用之準據法，並非實體刑罰法律，自不生行
      為後法律變更之比較適用之問題，應逕行適用新法第二條
      第一項之規定，為「從舊從輕」之比較。又於比較時應就
      罪刑有關之共犯、未遂犯、想像競合犯、牽連犯、連續犯
      、結合犯，以及累犯加重、自首減輕暨其他法定加減原因
      （如身分加減）與加減比例等一切情形，本於統一性及整
      體性原則，綜其全部罪刑之結果而為比較。
  ２、槍砲彈藥刀械管制條例關於未經許可，製造可發射子彈具
      有殺傷力之槍枝罪：
      被告行為後，槍砲彈藥刀械管制條例關於未經許可，製造
      可發射子彈具有殺傷力之槍枝罪，業於九十四年一月二十
      六日修正公布，將刑度由「五年以上有期徒刑，併科新臺
      幣一千萬元以下罰金」提高為「無期徒刑或五年以上有期
      徒刑，併科新臺幣一千萬元以下罰金」，比較新舊法之結
      果，以舊法有利於被告。
  ３、槍砲彈藥刀械管制條例關於未經許可，製造可發射子彈具
      有殺傷力之改造槍枝罪之罰金刑部分：
      被告行為後，刑法第三十三條第五款原為：「主刑之種類
      如下：五、罰金：一元以上」，已修正為：「主刑之種類
      如下：五、罰金：新臺幣一千元以上，以百元計算之」此
      規定依刑法第十一條，亦為槍砲彈藥刀械所適用，前開罪
      責修正後所得併科之罰金刑最高額為新臺幣一千萬元、最
      低額為新臺幣一千元，顯較修正前為重，自以被告行為時
      即修正前關於科處罰金刑之法律較有利於被告。
  ４、依前開所述，經綜合比較之結果，違反槍砲彈藥刀械管制
      條例部分，以舊法較有利於行為人，而九十五年七月一日
      修正施行之刑法部分，並未較有利於行為人，自亦應適用
      行為時即修正前之規定處斷。
(二)、按製造槍枝罪，在處罰其製造行為，故著手製造後，在完成
    有殺傷力之槍枝前，均屬未遂階段，應成立製造未遂罪，有
    最高法院九十一年度台上字第二二二三號判決可資參照。查
    證人丙○○製造販售予「阿敏」之槍枝，係故障而未具有殺
    傷力，復經由被告再交予證人丙○○修理，此有如附表所示
    之被告與阿敏及丙○○之通訊監察譯文在卷可參，然該槍枝
    並未扣案復無證據足資證明，被告乙○○交付予丙○○修理
    後之槍枝已具殺傷力，依「罪疑為輕」之原則，應認該槍枝
    仍未具殺傷力，故核證人丙○○所為應係犯製造可發射子彈
    具有殺傷力之槍枝未遂罪。被告介紹槍枝買主「阿敏」予證
    人丙○○，由證人丙○○製造前開槍枝販售予「阿敏」，又
    前開故障槍枝亦係由其收受後，交付予證人丙○○修理，再
    由其轉交「阿敏」，是其顯係基於幫助證人丙○○製造槍枝
    之犯意，且其所為之行為屬前開製造製造可發射子彈具有殺
    傷力之改造槍枝罪構成要件以外之行為，其既以幫助犯罪之
    意思而參與犯罪構成要件以外之行為，核其所為，係犯修正
    前槍砲彈藥刀械管制條例第十一條第五項、第一項及修正前
    刑法第三十一條第一項前段之幫助製造可發射子彈具有殺傷
    力之槍枝未遂罪。被告係以幫助犯罪之意思參與犯罪，為製
    造可發射子彈具有殺傷力之槍枝未遂罪之幫助犯，爰依修正
    前刑法第三十條第二項規定，依正犯之刑減輕之（按被告行
    為後，刑法第三十條業於九十五年七月一日修正施行，修正
    後刑法第三十條規定：「幫助他人實行犯罪行為者，為幫助
    犯。雖他人不知幫助之情者，亦同。幫助犯之處罰，得按正
    犯之刑減輕之。」，與修正前同條規定：「幫助他人犯罪者
    ，為從犯。雖他人不知幫助之情者，亦同。從犯之處罰，得
    按正犯之刑減輕之。」不同，惟修正後之規定並無較有利於
    被告之情形。）。又被告幫助製造可發射子彈具有殺傷力之
    改造槍枝而未遂，為未遂犯，依修正前刑法第二十六條前段
    規定，按既遂犯之刑遞減輕之（修正前第二十五條規定：「
    已著手於犯罪行為之實行而不遂者，為未遂犯，未遂犯之處
    罰，以有特別規定者，為限」，修正前第二十六條前段規定
    「未遂犯之處罰，得按既遂犯之刑減輕之」，九十五年七月
    一日刑法修正施行後，上開關於未遂犯之處罰，乃統一移置
    於修正後刑法第二十五條規定「已著手於犯罪行為之實行而
    不遂者，為未遂犯。未遂犯之處罰，以有特別規定者為限，
    並得按既遂犯之刑減輕之。」，比較上開新舊法，僅屬法條
    順序之移置，對於被告並無有利或不利之情形，是刑法關於
    未遂犯之處罰規定，修正後之規定並無較有利於被告之情形
    。）。爰審酌被告五年內並無任何犯罪紀錄，素行良好，有
    臺灣臺中地方法院檢察署刑案資料查註紀錄表、臺灣高等法
    院被告前案紀錄表附卷可稽，其明知可發射子彈具有殺傷力
    之槍枝係受政府管制之物，非經許可，任何人不得製造，竟
    仍為證人丙○○介紹買主，傳遞製造槍枝訊息及交付槍枝，
    無視於槍枝氾濫之情形將嚴重影響社會之治安，惡性非輕，
    及其犯罪之目的、動機暨犯罪後坦承犯行等一切情狀，量處
    如主文所示之刑，並就罰金部分依修正後刑法第四十二條第
    三項之規定，諭知易服勞役之折算標準（按被告行為後，刑
    法第四十二條業於九十四年二月二日以華總一義字第○九四
    ○○○一四九○一號令修正公布，修正前刑法第四十二條第
    二項之規定：「易服勞役以一元以上三元以下，折算一日。
    但勞役期限不得逾六個月。」又被告行為時之易服勞役折算
    標準，依修正前罰金罰鍰提高標準條例第二條前段（現已刪
    除）規定，就其原定數額提高為一百倍折算一日，則本件被
    告行為時之易服勞役標準，應以銀元三百元折算一日，經折
    算為新臺幣後，應以新臺幣九百元折算為一日。惟修正後之
    刑法第四十二條第三項則規定：「易服勞役以新臺幣一千元
    、二千元或三千元折算一日。但勞役期限不得逾一年。」，
    是修正後之規定將折算標準提高，使行為人易服勞之日數減
    少，如折算結果，未逾六月之日數，則新法之規定，顯較有
    利於行為人；另按定易科罰金之折算標準，係屬科刑規範事
    項，非屬最高法院九十五年五月二十三日九十五年第八次刑
    庭會議決議第一、（四）則所定，比較新舊法應就罪刑有關
    之共犯、未遂犯、想像競合犯、牽連犯、連續犯、結合犯，
    以及累犯加重、自首減輕暨其他法定加減原因（如身分加減
    ）與加減例等一切情形，綜其全部罪刑之結果而為比較之情
    形，其既非屬法律適用之情形，即無與之綜合比較之適用，
    附此敘明。）。辯護人雖請求本院就罰金部分量處新臺幣三
    萬元，惟本院審理上情，認以併科新臺幣六萬為當，附此敘
    明。本案被告所犯係幫助製造出售予「阿敏」之槍枝，故扣
    案如起訴書附表示之證人丙○○所有子彈、彈頭、槍枝主要
    組成零件等品，即與被告無涉，自無庸為沒收諭知。至未扣
    案已出售交付予「阿敏」之槍枝，已故障無法正常運作，業
    如前述，亦無證據足資證明，該槍枝（含內容物）係為違禁
    物，且已下落不明，並已出售予「阿敏」為該人所有，自亦
    不得為沒收之諭知，併此敘明。
三、公訴意旨另以：被告將證人丙○○製造完成之槍枝成品一支
    （未扣案），販售予被告居住於嘉義地區之友人綽號「阿敏
    」之人，惟該槍枝因故障而無法使用，因認被告就此部分與
    證人丙○○另犯槍砲彈藥刀械管制條例第十一條第五項、第
    一項之未經許可，販賣其他可發射子彈具有殺傷力之槍砲未
    遂罪嫌云云。惟查，證人丙○○所製造並販售予被告居住於
    嘉義地區友人「阿敏」之槍枝一枝，因故障而無法使用，並
    不具殺傷力一節，業經本院審認如前，公訴人亦為相同之認
    定，則不具殺傷力之槍枝既非槍砲彈藥刀械管制條例所管制
    之槍枝，被告販售該槍枝之行為，核與該條例第十一條第五
    項、第一項之構成要件不合，無法以該罪相繩，然此部分與
    與製造可發射子彈具有殺傷力之改造槍枝未遂之犯行，具修
    正前刑法第五十五條牽連犯之原因、結果之牽連關係，爰不
    另為無罪判決之諭知。
據上論斷，應依刑事訴訟法第二百九十九條第一項前段，修正前
槍砲彈藥刀械管制條例第十一條第一項、第五項，刑法第二條第
一項、第十一條前段、修正前第三十條第一項前段、第二項、修
正前第二十六條前段、修正前第三十三條第五款、第四十二條第
三項，判決如主文。
本案經檢察官甲○○到庭執行職務。
中    華    民    國    95    年    12    月    5     日
                  刑事第十四庭  審判長法  官  楊真明
                                      法  官  林世民
                                      法  官  劉逸成
上正本證明與原本無異。
如不服本判決，應於送達後十日內向本院提出上訴狀（須附繕本
），上訴於臺灣高等法院臺中分院。
                                      書記官  高勳楠
中    華    民    國    95    年    12    月    5     日
附表：
    【九十一年八月三十日八時三十分許】
    淵：阿敏說你是否處理本：那是量多萬淵：那是多少萬本：
    要１０以上，可能是世雄傳達有誤，沒關係，這次就這個
        價格，下次要
    【九十一年九月四日】敏：我的摩托車（按指槍枝）又有問
    題。
    本：是否跟上次一樣？如真有問題，帶上來再換一個給你，
        我們這是作信用的
    敏：我待會要上次本：你拿過來吧（按指槍枝）
        ．．．（略）．．．男：你的朋友是怎樣的情形本：對
        方的東西寄在我這裏，有問題你叫阿成現場教他就好
        ，他還要再一把，阿煙（按即被告，下同）不知道處理
        的怎樣，我有告訴他不可能退
    本：那槍枝處理好了沒？
    淵：我在考慮到底要不要給他？
    本：他那個已先寄在檳榔攤淵：要禮拜一、二再說本：如果
    是我們這邊有問題的話，我們應該處理淵：上次他已先拿去
    一個禮拜，第二次又二天，這次才有問
        題，人家桃園的都沒問題，下次要的話，還是十二萬
    松：已連絡上阿煙，要下禮拜二才有空敏：能否快點處理，
    現在方便見個面嗎？能否告訴本哥先換
        給我，我已答應別人今天要給他
    【九十一年九月二十五日十六時五十七分許】淵：現在是否
    在臺中，已經跟阿本談過，但我要晚一點才有
        空
    敏：希望你能幫忙處理，見面再談【九十一年九月二十六日
    】男打給本：幫忙找一台小的摩托車，越小越好，儘量快一
    點【九十一年九月二十七日】
      十八時四十三分許
    淵：到店裡了沒本：會叫小弟先過去淵：在店外等阿本
      二十一時六分許
    敏：東西好了沒淵：零件明天才會來敏：什麼時候拿的到淵
    ：下星期二好不好，因為那個需要換整組零件
      二十一時八分許淵：星期二是否要上來，另外那支新的要
    不要敏：你不是說那不漂亮淵：順便看看【九十一年九月三
    十日十八時八分許起】淵：有沒有在店裡本：要六點半至七
    點才會到，小弟會先到，我會交待小弟處
        理
    淵打給本：人在店外，叫小弟拿東西給我本打給蔣太太：叫
    小弟阿勇將東西拿到後門給阿淵【九十一年十月二日十七時
    三十五分許】敏：今天有沒有淵：在阿本的店外，但店內沒
    人敏：請少年過去跟你拿好不好淵：我現在就是拿來寄阿本
    敏：我叫我大哥去跟你拿淵：我不認識的人不要敏：寄阿本
    的老婆那裏淵：可以嗎？那你到的時候，再聯絡，順便拿你
    要的新板金
        給你看十八時二十分許
    敏：東西寄給本嫂了沒淵：已經寄好了，我有跟她說，你本
    人要過去拿敏：我叫少年過去拿，沒關係
附錄論罪科刑法條：
槍砲彈藥刀械管制條例第11條第1項、第5項
未經許可，製造、販賣或運輸第四條第一項第一款所定其他可發
射金屬或子彈具有殺傷力之各式槍砲者，處五年以上有期徒刑，
併科新臺幣一千萬元以下罰金。
第一項至第三項之未遂犯罰之。


司法院資訊處製作；財團法人民間司法改革基金會備份。
